【裁判字號】    94,訴,1067
【裁判日期】    950704
【裁判案由】    違反懲治走私條例
【裁判全文】
臺灣基隆地方法院刑事判決              94年度訴字第1067號
公  訴  人  臺灣基隆地方法院檢察署檢察官
被      告  丙○○
            庚○○
上列被告因違反懲治走私條例案件，經檢察官提起公訴（93年度
偵字第4473號），本院判決如下：
    主  文
丙○○、庚○○共同私運管制物品進口、出口逾公告數額，丙○○處有期徒刑拾月，庚○○處有期徒刑玖月。
    事  實
一、丙○○係位於台北市○○區○○路42號2樓之2「好來登有限
    公司」（下簡稱好來登公司）之負責人，與庚○○均明知風
    乾豬腳筋、乾香（花）菇、香菇片、香菇絲及乾金針菜等物
    已經行政院公告為管制進口之物品，不得私運進口，竟共同
    基於私運上述管制物品進口之犯意聯絡，由庚○○於民國93
    年8月間向不知情之丞兆興業有限公司（下簡稱丞兆公司）
    業務經理丁○○商借丞兆公司之00000000號電話及00000000
    號傳真號碼以利接收到貨通知等相關資料，即以好來登公司
    表示進口家庭用品共397箱，而向正利航業股份有限公司（
    下簡稱正利公司）訂定艙位，自香港進口夾藏上開管制物品
    之貨櫃1只（貨櫃號碼CNCU0000000），直至同年9月6日正利
    公司接獲上開貨櫃之貨物內容原始資料後，即由正利公司不
    知情之員工戴秀玲將相關貨物內容原始資料以電腦傳送予永
    然船務代理公司製作艙單及小提單；同時製作成到貨通知以
    上開00000000號電話聯絡好來登公司，因聯絡無著即以0000
    0000號傳真該到貨通知予好來登公司，同日丁○○接獲上開
    到貨通知之傳真，旋於同日晚間在台北縣新店市○○路○段
    74號丞兆公司樓下將到貨通知交予庚○○。同日財政部關稅
    局亦接獲線報，在基隆港西岸貨櫃北儲運場第22號碼頭截獲
    上述CNCU0000000號貨櫃，於翌日會同財政部基隆關稅局及
    警方共同開櫃查驗，當場扣得風乾豬腳筋48箱（重1,440公
    斤）、乾香（花）菇249包（重6,088公斤）、香菇片39箱（
    重1,287公斤）、香菇絲313箱（重10,016公斤）及乾金針菜
    89箱（重2,225公斤）等逾公告數額之管制物品。
二、案經內政部警政署刑事警察局移送臺灣基隆地方法院檢察署
    檢察官偵查起訴。
    理  由
一、訊據被告丙○○、庚○○固均自承丙○○叫庚○○向他人即
    丁○○借電話及傳真以進口貨物之用，然該二人皆矢口否認
    上開犯行，被告丙○○辯稱：被查獲之CNCU0000000號貨櫃
    不是伊及伊負責之好來登公司進口的，被告庚○○則辯稱：
    伊雖有收到丁○○轉給伊之本件被查扣貨物之到貨通知之傳
    真，然伊收到後，即通知丙○○，丙○○說其未進口該貨物
    ，所以伊就未對該批貨物報關云云。惟查：(一)、證人乙○○
    於本院95年6月20日審理時證稱「（問：93年11月3日有無向
    妳借牌？）被告二人約93年夏天找我合夥進口香菇之類的農
    產品，但是我沒有參加，因為我沒有做過這方面的生意，我
    不熟悉，我沒有興趣。他們沒有來向我借牌，所以我現在在
    告被告丙○○（原名侯慶輝）偽造文書，被告二人一起到我
    公司找我，說要看一下我公司的進出口廠商登記卡，我有給
    他們看營利事業登記證，我有在電腦上面透過網路連線秀給
    他們看，而且事後我知道被告丙○○（原名侯慶輝）自己也
    有進出口牌，何必找我的進出口牌來用。」、「（問：有哪
    一些貨物是被被告用你公司名義進口？）93年間（日期忘記
    了，是被告二人來找我之後的事）萬海航運公司一位先生打
    電話給我說，通知我貨物已經到基隆港通知我領貨，我說這
    不是我的貨，我沒有進口這批貨，但是沒有說是什麼樣的貨
    ，我也沒有問是什麼貨，他還說貨物已經到達很久了，為何
    都沒有人去領，說要寄存證信函給我，但是我後來也沒有收
    到存證信函。後來93年底（93年11月17日）又有一批貨，是
    委由長榮海運進來的，就是我95年5月18 日偵查時向檢察官
    說的貨，這是保三總隊查獲之後通知我去作筆錄，我沒有看
    到報單、發票、裝箱單之類的文件，但是警察有說這是豬腳
    筋之類的農產品，警察還說這也是用我公司的名義進口的，
    我本來向警察說這不是我進口的貨，也說不知是何人冒用我
    公司名義進口，後來警察說他們注意被告丙○○很久了，再
    加上丙○○帶庚○○來我公司邀我合夥及看過我公司進出口
    資料，我才會聯想到是被告丙○○冒用我公司名義進口這批
    貨，因為這樣很困擾我，所以我有請律師向基隆地檢署對被
    告丙○○提出偽造文書的告訴，另外我自己也有向長榮海運
    查詢當初到底是誰委任他們運送這批貨，我公司有自己的大
    小章，若有人擅刻並擅自委任長榮海運運送，就是偽造文書
    ，但是長榮海運沒有給我答覆。」等語，核與其於94年5月
    18日偵訊時具結證詞相符，由其之證言可知，姑毋論被告丙○○、庚○○二人是否有未獲乙○○同意而私下辦理以乙○○所負責之頡成國際事業有限公司（下稱頡成公司）名義進
    口貨物之事實，然該二人係同時向乙○○接洽借牌事宜，堪
    足認定，被告二人在臺灣基隆地方法院檢察署94年度偵字第
    967號案件偵查時亦自承被告丙○○曾於93年9月間及93年11
    月3日以頡成公司名義向基隆關稅局報關進口貨物，該2只貨
    櫃都是進口後由被告庚○○將進口報單交給頡成公司之實際
    負責人乙○○，有該署94年度偵字第967號不起訴處分書1紙
    附卷可稽。被告庚○○於本案警、偵訊時本亦自承其有幫被
    告丙○○收過上開2次貨，並交由照明報關行之一位楊先生
    辦理報關，僅其與被告丙○○在本案始終對於該2次貨物究
    竟係丙○○欲進口抑或丙○○至大陸幫庚○○找貨並進口乙
    節，相互推諉，然無論如何，被告二人於本案之前或之後，
    始終係被告丙○○扮演實際上赴大陸找尋貨源，而被告庚○○則在台灣負責以好來登公司名義或以他公司名義進口後之
    收單、報關等事實，堪足認定。(二)、證人丁○○於本院上開
    同日審理庭期證稱「我本來只認識庚○○，是發生本案之後
    請我做筆錄我才知道有侯慶輝這個人。」、「（問：被告二
    人有無向你借用電話或傳真機做為進口貨物之用？）庚○○
    有請我幫他收一份傳真，這種情形有二次，但是他沒有說傳
    真什麼東西，所以我本來不知道要進口貨物，第一次傳真收
    到之後有交給庚○○，這一次沒有問題，但是第二次的傳真
    （按即本案貨物之到貨通知傳真）就發生問題，是海關總局
    打電話給我，問我說這個號碼的傳真是否我公司在用的，我
    說是我公司的電話沒有錯，但是我公司並沒有進口這批貨物
    ，後來就請我到關稅總局說明，後來又去刑事局偵四隊說明
    。」、「（問：這二次傳真時間如何？）日期我不記得，但
    是這二次傳真日期約相隔一個月，．．．」、「（問：93年
    9 月7日之前幾天收到（第2封）傳真）？我收到關稅總局打
    電話來之前約3至5天前收到前開所述的第二封傳真，正確日
    期我記不起來。」等語，即被告庚○○亦自承並以證人身分
    證實證人丁○○所證上開情節，其並陳稱是被告丙○○說好
    來登公司要進貨，叫其去借電話與傳真，是以，本件既由被
    告庚○○向證人丁○○借電話與傳真，則該2次貨物進口自
    均係被告庚○○與被告丙○○所進口，斷無第2次貨物非屬
    渠二被告進口之理，否則豈非意謂有第3人在香港或大陸自
    付貨物買受費用及運費、承攬運送等費用，自香港運送本案
    貨物抵台，又將本案貨物無償送予二被告，並以證人丁○○
    之傳真與電話通知二被告到貨事實，通知二被告無償領貨？
    況經本院調取被告庚○○所謂之以丁○○公司傳真及電話所
    收領之第1批貨物之進口報單，即第93╱4294╱0102號（櫃
    號WGSU0000000）之報單附卷，被告二人於審理庭已明確承
    認該批貨物係渠二人共以好來登公司名義進口，渠二人雖對
    於該批貨物之下落及如何處分交待不清，然無論如何，斷無
    以丁○○公司傳真及電話進口之第1批貨物為渠二人以好來
    登公司名義進口，而第2批貨物卻不屬於好來登公司進口（
    豈謂係屬於無主物？）之理，該2批貨物唯一之不同點厥在
    於第1批貨物已順利自基隆關稅局領出而未查出不法，第2批
    貨則在報關前即經基隆關稅局查出走私之不法，而未有任何
    公司或個人敢於出面具領貨物而已，然該第2批貨物之進口
    方式與第1批貨物完全相同，已如上述。(三)、證人己○○於
    本院上開審理期日證稱「我認識侯慶輝，庚○○來過我公司
    ，我見過二次，是侯慶輝帶他來的。」、「侯慶輝自己有申
    請一家公司（按即好來登公司）可以進出口，而且他的公司
    就登記在我的辦公室裡，現在他這家公司好來登公司已經在
    去年註銷了。侯慶輝成立好來登公司時向我說他要創造實績
    ，以便向銀行辦理中小企業貸款，所以我當時同意我自己要
    進的貨就用他成立的好來登公司名義進口，侯慶輝有將好來
    登公司的進出口卡及營利事業登記證正本、公司印鑑交給我
    ，我以好來登公司的名義進口貨物的時間有一年之久（因為
    銀行規定新成立的公司要一年之內有實績），約進口十五、
    六批的貨物，我都是從馬來西亞或泰國進口黑木耳，並沒有
    從中國大陸或香港進口過（其均由馬來西亞進貨而未從由中
    國大陸或香港進貨之事實，業據本院向基隆關稅局調得以好
    來登公司名義進口之所有貨物報單核對，除上開第93╱4294
    ╱0102號報單外，餘確均由馬來西亞進口，此有該公司所有
    進口報單在卷可佐），但是我後來有收到一張商港服務費，
    因為上面登記的進口日期、進口件數及報關行的名稱都和我
    進口的貨物不一樣，所以我才發現這一件貨物不是我進口的
    ，我當時找不到侯慶輝，一直到偵訊作證時，我才碰到侯慶
    輝，我就向侯慶輝說那一件貨的商港服務費他要去繳，否則
    好來登公司會欠稅，但是我不知道他後來有無去繳。」、「
    （問：好來登公司自己要進口貨物的話，侯慶輝是否可以用
    自己公司的電話和傳真？）可以，因為雖然我們的公司是登
    記在同一處，但是好來登公司成立時時有牽獨立的電話線和
    傳真線，有獨立的電話及傳真號碼。」、「（問：若好來登
    公司自己的電話及傳真臨時不通或斷話，侯慶輝要借用你公
    司的電話及傳真進口貨物，你會否同意？）我公司自己也有
    電話及傳真，我會同意他借用。」等語，被告二人則當庭表
    示證人己○○所稱上開其中一件商港服務費之貨係渠二人以
    好來登公司名義進口，即上開之第93╱4294╱0102號（櫃號
    WGSU0000000）進口報單之貨物。由證人己○○之證詞可知
    ，被告丙○○自己成立之好來登公司需要實績，斷無再無端
    向外找尋其他公司名義如頡成公司以進口貨物之理，且好來
    登公司即有設立電話及傳真專線可資使用，即便臨時故障，
    亦恆係借用同在一處辦公之證人己○○之公司電話與傳真使
    用，被告丙○○豈有需要請被告庚○○向遠在新店之證人丁○○借用傳真及電話之理？(四)、依卷附經濟部投資審議委員
    會94年11月28日經審二字第0940034036號函及被告丙○○之
    入出國資料顯示，被告丙○○與他人在大陸福建省廈門市投
    資設立曉輝國際貿有限公司，且被告丙○○經常循小三通模
    式入出福建，此亦為其所不否認，被告庚○○且於本院準備
    程序時供稱係被告丙○○赴大陸找貨，進貨至台灣後，伊再
    找報關行報關，是可見本院上開認定被告二人於本案之前或
    之後，始終係被告丙○○扮演實際上赴大陸找尋貨源，而被
    告庚○○則在台灣負責以好來登名義或以他公司名義進口後
    之收單、報關等事實，更屬無疑，本件走私貨物既可認定係
    被告庚○○向證人丁○○借用電話及傳真所進口之第2批貨
    物（如上所陳），則該批貨物係被告丙○○在大陸買受，再
    行運送至台灣，由被告庚○○在台灣準備收貨、報關，殆可
    確認。(五)、證人即查獲本件之基隆關稅局機動隊課員戊○○
    於本院上開庭期證稱「（問：CNCU0000000號貨櫃是如何查
    獲有夾藏走私的情形？）這是我們機動隊查獲的，當時在93
    年9月7日凌晨2時10分我們覺得這個貨櫃可疑，這個貨物是
    申報家用品397件，八千公斤，我們過磅時發現這件貨櫃是
    二十一噸多，所以覺得可疑，所以我們就開櫃檢視，發現他
    第一排的貨物是放馬克杯等家用品與申報內容相符，第二排
    以後就夾藏本件未申報的農產品，一直到最後面都是。貨櫃
    把手的部分在起運時就會加封，而且卯釘會封死，但是我們
    看到這個貨櫃時卯釘就已經鬆動了，有可能是不法人士一出
    海關在運送途中或到達貨櫃場後就要進行調包，但是本件是
    在海關就被查獲，所以還來不及調包。另外93年8月18日還
    查獲一件好來登公司進口的貨物，就是進口報單第93╱4294
    ╱0102 號（櫃號WGSU0000000），報關的貨物內容是家用塑
    膠用品，這批貨已經從海關領出去進倉儲了，我們的關員有
    抽驗到這批貨，發現這批貨是菜底貨（沒有價值的雜貨），
    我們雖然有所懷疑，但是因為菜底貨還是屬於家用塑膠用品
    ，所以符合報關內容，我們沒有辦法加以舉發，這批貨有被
    領出去，但是我們嗣後就特別注意好來登公司何時要再進口
    下一批貨，因為我們嚴重懷疑好來登公司進口的下一批貨會
    與他們報關內容不符，並且用93年8月18日這批菜底貨加以
    調包，到了93年9月7日這批貨的裝箱單及發票等文件又是記
    載家庭塑膠用品，所以我們更加懷疑這批貨內容不符，是要
    用上一批菜底貨的家庭塑膠用品加以調包，故貨還在海關就
    先秤重檢驗，並開櫃檢視。」等語，其查獲本件所循之線索
    及脈絡，經核與本院上開查察結果相符。此外，復有94年度
    偵字第967號不起訴處分書、警政署入出境管理局函及附件
    、基隆關稅局95年4月25日、95年5月23日、95年6月1日函及
    附件、查獲之載貨證券、到貨通知、艙單、提貨單、基隆關
    稅局93年9月10日函、好來登公司基本資料查詢、基隆關稅
    局扣押貨物、運輸工具收據及搜索筆錄、進口報單運貨單、
    通聯調閱查詢單、入出境查詢報表、走私現場照片、貨櫃異
    動單、正利航業公司94年4月20日函、商港服務費繳納單、
    進口報單、良達報關公司基本資料、被告丙○○入出國日期
    證明書、簡曉東、被告丙○○、吳文欽投資大陸福建省曉輝
    國際貿易有限公司之申請書表、傳真資料在卷可查，本件事
    證明確，被告2人之辯詞均無非臨訟卸責之詞，本件事實足
    堪認定，應依法論科。
二、按自大陸地區私運物品進入臺灣地區，或自臺灣地區私運物
    品前往大陸地區者，以私運物品進口、出口論，懲治走私條
    例第12條定有明文。核被告丙○○、庚○○所為，均係違反
    懲治走私條例第12條、第2條第1項之準私運管制物品進口逾
    公告數額罪。被告2人有犯意之聯絡，及行為分擔，皆為共
    同正犯。爰審酌被告2人所私運之貨物性質、渠等行為對進
    口管制及關稅、防疫之危害、犯後均飾詞卸責之態度、渠二
    人於本案擔任之角色等一切情狀，各量處如主文所示之刑。
    扣案之風乾豬腳筋48箱（重1,440公斤）、乾香（花）菇249
    包（重6,088公斤）、香菇片39箱（重1,287公斤）、香菇絲
    313箱（重10,016公斤）及乾金針菜89箱（重2,225公斤），
    業經基隆關稅局93年10月3日93年第00000000號處分沒入，
    爰不予宣告沒收。
三、據上論斷，應依刑事訴訟法第299條第1項前段，懲治走私條
    例第12條、第2條第1項，修正前刑法第11條前段、第2條第
    1項前段、第28條，判決如主文。
本案經檢察官甲○○到庭執行職務
中    華    民    國    95    年    7     月    4     日
                  刑事第四庭審判長法    官  鄭景文
                                  法    官  王美婷
                                  法    官  曾雨明
以上正本證明與原本無異。
對於本件判決如有不服，應於收受送達後10日內，向本院提出上
訴書狀，上訴於臺灣高等法院。
中    華    民    國    95    年    7     月    7     日
                                  書 記 官  王靜敏
附錄法條：
懲治走私條例第12條：
自大陸地區私運物品進入臺灣地區，或自臺灣地區私運物品前往
大陸地區者，以私運物品進口、出口論，適用本條例規定處斷。
懲治走私條例第2條第1項：
私運管制物品進口、出口逾公告數額者，處7年以下有期徒刑，
得併科新臺幣3百萬元以下罰金。


司法院資訊處製作；財團法人民間司法改革基金會備份。
